臺灣高等法院刑事判決
108年度上訴字第3915號
上  訴  人  
即  被  告  張豊昌


選任辯護人  陳逸華律師
            李明諭律師
上列上訴人因違反槍砲彈藥刀械管制條例案件，不服臺灣臺北地
方法院107年度訴字第846號，中華民國108年11月5日第一審判決
【起訴案號：臺灣臺北地方檢察署107年度偵字第19695號（原判
決誤繕為第9259號）】，提起上訴，本院判決如下：
    主  文
上訴駁回。
    事  實
一、張豊昌知悉可發射金屬或子彈具有殺傷力之改造槍枝及具有
    殺傷力之子彈，係槍砲彈藥刀械管制條例所列管之物品，未
    經主管機關許可，不得無故持有，竟基於持有具有殺傷力之
    改造手槍、子彈之故意，於民國102年9月23日後之某日，在
    不詳地點，向不詳成年人取得具有殺傷力之①改造手槍1支（
    槍枝管制編號：0000000000）、②非制式子彈6顆而持有之，
    嗣於107年8月15日17時許，經警持搜索票，至其位於臺北市
    ○○區○○○路0段00號12樓之2之住處執行搜索，扣得前揭槍枝
    、子彈（下稱本案槍彈）及不具殺傷力之非制式子彈1顆，
    始悉上情。
二、案經臺北市政府警察局刑事警察大隊（下稱刑警大隊）報告
    臺灣臺北地方檢察署檢察官偵查起訴。
    理  由
壹、證據能力
一、按刑事訴訟法第198 條、第208 條所稱之鑑定，乃指於刑事
    訴訟程序中為取得證據資料而由檢察官或法官指定具有特別
    知識經驗之鑑定人、學校、機關或團體，就特定之事物，以
    其專業知識加以分析、實驗而作判斷，以為偵查或審判之參
    考。故不論鑑定人或鑑定機關、學校、團體，均應由檢察官
    或法官視具體個案之需要而為選任，始符合刑事訴訟法第19
    8 條、第208 條之規範本旨，否則所為鑑定，仍屬於傳聞證
    據。但對於司法警察機關調查中之案件，或有量大或急迫之
    情形，為因應實務之現實需求，認為當然有鑑定之必要者，
    基於檢察一體之原則，自得由該管檢察長對於轄區內之案件
    ，以事前概括選任鑑定人或囑託鑑定機關（團體）之方式，
    俾便轄區內之司法警察官、司法警察對於調查中之此類案件
    ，得即時送請事前已選任之鑑定人或囑託之鑑定機關（團體
    ）實施鑑定（法務部92年9月1日法檢字第092-0035083號函
    參照），應認此等鑑定報告有證據能力。本件起訴書證據清
    單編號3之本案槍彈，刑警大隊於調查中送請內政部警政署
    刑事警察局（下稱刑事警察局）鑑定，係由轄區檢察長事前
    概括選任之鑑定機關鑑定，鑑定結果當然有證據能力。又原
    審囑託刑事警察局鑑定之鑑定書，同為機關鑑定，鑑定結果
    亦當然有證據能力。被告辯護人爭執該鑑定書之證據能力云
    云，顯有誤會。
二、除上述外，本判決所引用之供述及非供述證據，檢察官、上
    訴人即被告張豊昌（下稱被告）及其辯護人在本院審理中對
    證據能力均表示無意見（見本院卷第113頁），本院依證據
    排除法則審酌各該證據，亦無違背法定程序取得或其他不得
    作為證據之情形，認均有證據能力。
貳、實體部分
一、認定事實所憑之證據及認定理由
    訊據被告固坦承持有扣案槍枝及子彈等情，惟否認犯非法持
    有可發射子彈具殺傷力之槍枝犯行，辯稱：該槍枝是我父親
    張淵源交給我，交給我時該槍管即有破洞，破洞處以黏土填
    補，可輕易以手剝開，若擊發子彈會膛炸，以我父親小學尚
    未畢業之情形，其不可能有能力將該槍枝修復為有殺傷力，
    故我不認為槍枝具殺傷力云云；其辯護人則辯護稱：鑑定報
    告說有試射，但該槍枝我剛才聞過，沒有火藥味道，應該是
    沒有試射云云。經查：
  ㈠被告坦認持有上開槍彈，且扣案之非制式子彈6顆具殺傷力，
    嗣為警於107年8月15日17時許，在其臺北市萬華區環河南路
    住處扣得本案槍彈等情，核與證人曾緯承證述情節相符，復
    有蒐證照片6張、刑警大隊搜索扣押筆錄、扣押物品目錄表
    、刑警大隊108年3月22日北市警刑大一字第1083004264號函
    在卷可憑（見偵查卷第49至53頁、第93至95頁、原審卷第13
    7頁）；又扣案之非制式子彈6顆，經送刑事警察局以檢視法
    、試射法鑑定結果，認均係非制式子彈，由金屬彈殼組合直
    徑約8.9mm金屬彈頭而成，採樣2顆試射，均可擊發，認具殺
    傷力，此有刑事警察局107年10月31日刑鑑字第1070082244
    號鑑定書可憑（見偵查卷第211頁），且為被告所承認（見
    原審卷第160頁），此部分足堪認定。又依上開卷內之補強
    證據，已足認被告就非法持有子彈犯行之任意性自白與事實
    相符。
  ㈡扣案槍枝經送刑事警察局以檢視法、性能檢驗法鑑定結果，
    認係改造手槍，由仿BERETTA廠92FS型半自動手槍製造之槍
    枝，車通金屬槍管內阻鐵而成，擊發功能正常，可供擊發適
    用子彈使用，認具殺傷力，有上開刑事警察局鑑定書在卷可
    考（見偵字卷第211至213頁），復經該局以動能測試法裝填
    適用子彈試射，測得彈頭（直徑8.999mm、質量5.373g）發
    射速度為147.1公尺/秒，計算其動能為58.13焦耳，換算其
    單位面積動能為91.39焦耳/平方公分，超過20焦耳/平方公
    分之實務上認定殺傷力標準。又關於殺傷力之定義，依據司
    法院秘書長81.6.11秘台廳（二）字第06985號函釋示：殺傷
    力的標準為在最具威力的適當距離，以彈丸可穿入人體皮肉
    層之動能為基準；殺傷力之相關數據：（一）依日本科學警
    察研究所之研究結果，彈丸單位面積動能達20焦耳/平方公
    分，則足以穿入人體皮肉層。（二）刑事警察局對活豬作射
    擊測試結果，彈丸單位面積動能達24焦耳/平方公分，則足
    以穿入豬隻皮肉層。（三）美國軍醫總署定義：彈丸撞擊動
    能達58呎磅（約為78.6焦耳），則足以使人喪失戰鬥能力，
    有刑事警察局108年8月19日刑鑑字第1080050750號函在卷可
    憑（見原審卷第241頁），則扣案槍枝之單位面積動能高達9
    1.39焦耳/平方公分，顯足以穿入人體皮肉層而具殺傷力無
    訛。
  ㈢扣案槍枝外觀並無破損，僅其槍管下方有一處較為不平整，
    該不平整處內有一小處裂痕，然該裂痕僅在槍管表層等情，
    業經原審當庭勘驗扣案槍枝，並製有勘驗筆錄可憑（見原審
    卷二第161至163頁），又被告在本案查獲前，已有非法持有
    可發射子彈具殺傷力之槍枝罪之犯罪前科【經臺灣新北地方
    法院（下稱新北地院）以92年度訴字第1953號判決判處有期
    徒刑5月，併科罰金新臺幣（下同）3萬元確定在案】，有上
    開判決及本院被告前案紀錄表在卷可佐（見原審卷第81至83
    頁、本院卷第68頁），足認被告對於槍枝是否具殺傷力較一
    般人清楚，惟被告為警查獲當日，關於本案槍彈之陳述，於
    警詢僅供稱：本案槍彈係我所有，已經持有10幾年，忘記當
    時向何人取得，未曾持之犯案或擊發子發，持有之目的在於
    防身（見偵字卷第13頁）；復於同日偵查中先陳稱：本案槍
    彈不是我買的，是瑕疵品，根本不能用，要丟掉；旋改稱：
    本案槍彈是在道具店購買（見偵字卷第100頁），亦即被告
    於查獲當日之警詢及偵訊中隻字未提槍管表層有裂痕或槍枝
    無殺傷力，反而對於槍枝來源說詞反覆，故在被告對於槍枝
    是否具殺傷力較一般人了解之前提下，以本案扣案槍枝外觀
    無破損，槍管無明顯破洞，槍枝結構完整具殺傷力之情形，
    若其認為槍枝不具殺傷力，應立即在查獲之初於警偵訊內表
    明，惟被告未為之，顯與常情不符，足認被告主觀上明知扣
    案槍枝具殺傷力。
  ㈣被告雖辯稱槍管有破洞，擊發子彈會膛炸，伊不認為槍枝具
    殺傷力云云。惟查：扣案槍枝之槍管外觀並無明顯破損，槍
    管下方有一處較為不平整之突起，惟未見有黏土覆蓋於槍管
    上，或有被告所辯可以輕易將黏土從槍管破洞上拿起來之情
    形。又上開不平整之處，其長寬各約1公分左右，內有一小
    處裂痕，惟該裂痕僅在槍管表層，裂痕長度約1公分，寬度
    小於0.1公分，以手指指腹部位觸及上開不平整區塊，其觸
    感堅硬，稍加施力後，仍無法將之與槍管剝離或分離，經稍
    微旋轉槍管，該不平整處亦未與槍管分離而掉落，且該不平
    整處周圍均與槍管連為一體，另檢視槍管內側，亦未有破洞
    等情，業經原審當庭勘驗扣案槍管確認無誤，有勘驗筆錄可
    憑（見原審卷第161至163頁），足見槍管並無被告所辯之破
    洞，或破洞處以黏土填補，可輕易以手剝開之情形。且扣案
    槍枝復經原審再次送鑑，經刑事警察局以動能測試法裝填適
    用子彈試射，認該槍枝具殺傷力，且未發生膛炸，槍管亦無
    破洞，有該局上開鑑定書及原審108年9月9日公務電話紀錄
    在卷可憑（見原審卷第241頁、第245頁），益見被告上開辯
    解，並無可採。況被告於原審勘驗扣案槍枝前，於槍管照片
    所圈註認為槍管破洞之處，亦與上開槍管不平整處明顯不同
    （見偵字卷第212頁、原審卷第161頁），若槍管果有破洞，
    應無可能誤認破損位置之情形，是被告此部分所辯，不足憑
    採。又關於被告如何取得本案槍彈部分，被告先於107年8月
    15日警詢中稱：本案槍彈我已持有10餘年，如何取得已經忘
    了（見偵字卷第13頁），嗣於同日檢察官訊問時改稱：本案
    槍彈是在道具店購買（見偵字卷第100頁），後於原審準備
    程序及審理時均供稱：本案槍彈是我已過世的父親張淵源交
    給我，交付時告訴我槍管有破洞並以黏土填補，後來父親身
    體不好，現已經去世（見原審卷第92頁、第128頁、第160至
    161頁）。核其先後所述關於如何取得本案槍彈，究係「不
    知來源為何」、「在道具店購買」、亦或「已過世父親張淵
    源交付」，被告歷次供述矛盾歧異，可見其關於本案槍彈之
    來源說詞，難以採信。再關於被告辯稱不知該槍枝具殺傷力
    部分，查被告為警查獲當日，就本案槍彈之陳述，於警詢及
    偵訊中均未提及槍管有破洞、槍枝不具殺傷力等情，已如前
    述，倘若被告認為扣案槍枝有上開情形，被告大可於警詢及
    偵訊中表明，惟被告不僅未為之，反而對於槍枝來源說詞反
    覆，益徵被告持有時即知槍枝具殺傷力，是被告上開所辯，
    亦不足採。至被告辯護人於本院辯護稱：該槍枝我剛才聞過
    ，沒有火藥味道，應該是沒有試射，鑑定報告說有試射是在
    敷衍云云。惟刑事警察局係以動能測試法裝填適用子彈試射
    ，認該槍枝具殺傷力，前已敘述甚詳，辯護人以聞槍枝有無
    火藥味，作為判斷是否實際試射過，係個人認知問題，顯非
    可採。其請求刑事警察局提供試射過程之錄影帶、試射相關
    資料及內部紀錄文件證明確實有試射，如無法提供，請將該
    槍枝再送試射鑑定有無殺傷力？又該槍枝槍管下方較為不平
    整之突起填補物，請送鑑識科化學股鑑定填補物之材質為何
    ？惟查刑事警察局為具有專門鑑定槍枝是否具有殺傷力之政
    府機關，其既以動能測試法裝填適用子彈實際試射，認該槍
    枝具殺傷力，並於上開公務電話中回覆稱：「現在槍管填補
    處補得很好，沒有洞、若要將填補處與槍管分離，槍管就會
    破壞結構。這把槍枝已經裝填子彈試射，鑑定為有殺傷力，
    不管填補材質為何及有沒有破洞，該把槍現狀為有殺傷力。
    」有108年9月9日原審公務電話明白紀錄在卷可憑（見原審
    卷第245頁），事證甚為明確，核無調取試射過程錄影帶等
    資料、再函送試射及鑑定填補物材質之必要，辯護人上開聲
    請，均應予駁回。
  ㈤綜上所述，本件事證明確，被告犯行堪以認定，應予依法論
    科。
  ㈥又公訴意旨認被告係不詳時間持有本案槍彈，然被告前因①加
    重強盜案件，經原審以92年度上訴字第2950號判決判處有期
    徒刑4年確定；②持有可發射子彈具有殺傷力之槍枝罪，經新
    北地院以92年度訴字第1953號判決判處有期徒刑5月，併科
    罰金3萬元確定；③剝奪行動自由罪，經本院臺南分院以91年
    度上訴字第1060號判決判處有期徒刑7月，上訴後，經最高
    法院以94年度台上字第6061號上訴駁回確定，前述①至③案件
    ，經本院臺南分院以95年度聲字第181號裁定應執行有期徒
    刑4年10月，併科罰金3萬元，後經新北地院以96年度聲減字
    第5302號減刑為應執行有期徒刑4年4月，併科罰金1萬5,000
    元確定，於96年11月17日出監，並於97年9月24日假釋期滿
    未經撤銷，視為執行完畢等情，有本院被告前案紀錄表在卷
    可佐。惟查無其他積極證據足以認定被告開始持有本案槍彈
    之最初行為在97年9月24日徒刑執行完畢後5年內，亦即並無
    證據認定被告構成累犯，故應為有利於被告之認定，即其持
    有本案槍彈之始，應可認定於97年9月24日保護管束期滿（
    即執行完畢日）後滿5年之某日，即102年9月23日後之某日
    ，併此敘明。
二、論罪
    核被告所為，係犯槍砲彈藥刀械管制條例第8條第4項之非法
    持有可發射子彈具殺傷力之槍枝罪及同條例第12條第4項之
    非法持有子彈罪。被告未經許可，無故持有改造手槍及子彈
    ，其持有之繼續，為行為之繼續，故其持有改造手槍、子彈
    之行為，應僅各論以實質上一罪。又非法持有槍砲彈藥刀械
    等違禁物，所侵害者為社會法益，如所持有客體之種類相同
    ，縱令同種類之客體有數個，仍為單純一罪，不發生想像競
    合犯之問題；若同時持有二不相同種類之客體，則為一行為
    觸犯數罪名之想像競合犯。本案被告以一持有槍枝及子彈行
    為，同時觸犯前開二罪名，為想像競合犯，應從一重之非法
    持有可發射子彈具殺傷力之槍枝罪處斷。
三、維持原判決之理由
    原審以被告上開犯行事證明確，援引槍砲彈藥刀械管制條例
    第8條第4項、第12條第4項，刑法第11條前段、第55條、第4
    2條第3項前段、第38條第1項等規定，並以行為人之責任為
    基礎，審酌被告有相同之持有可發射子彈具有殺傷力之槍枝
    罪之前科紀錄，如前所述，又具殺傷力之槍枝、子彈均屬具
    有高度危險性之管制物品，被告竟非法持有具殺傷力之槍枝
    1支、子彈6顆，且自陳已持有多年，實已對於社會之秩序及
    安寧造成相當程度之潛在危險，又犯後否認犯行，推稱槍管
    有破洞，且對槍枝有殺傷力毫不知情，應無悔意，惟無證據
    證明被告持本案槍彈犯案等一切情狀，量處有期徒刑3年11
    月，併科罰金新臺幣9萬元，並就罰金部分諭知如易服勞役
    以新臺幣1000元折算1日之折算標準。另說明下列四、沒收
    與否之理由。經核其認事用法均無違誤，量刑亦屬允當。被
    告上訴仍執陳詞主張該槍枝之槍管有破洞，不具殺傷力云云
    ；辯護人則以伊當庭聞槍管，未聞到有彈藥味，足見本案槍
    彈未實際試射云云，均為無理由，應予駁回。
四、沒收與否之理由
  ㈠按刑法有關沒收部分之條文業於104年12月30日、105年6月22
    日修正公布，並均於105年7月1日起施行。修正後刑法第2條
    第2項規定：「沒收、非拘束人身自由之保安處分適用裁判
    時之法律」，是新法認沒收為刑法所定刑罰及保安處分以外
    之法律效果，具有獨立性，應一律適用裁判時法即新法之規
    定，無庸為新舊法比較，合先敘明。
  ㈡次按物之能否沒收，應以裁判時之狀態為準，若判決時子彈
    已擊發，僅剩彈殼、彈頭，已不屬於違禁物；而擊發後所遺
    留之彈殼、彈頭亦非被告所有供犯罪所用之物，因此均無庸
    宣告沒收（最高法院87年度台上字第178號判決意旨參照）
    。查扣案之改造手槍1支（槍枝管制編號：0000000000）及
    扣案現存之子彈4顆，經鑑定後均認具有殺傷力，業如前述
    ，即屬違禁物，不問屬於犯罪行為人與否，均應依刑法第38
    條第1項規定宣告沒收。另本案扣得具殺傷力之子彈2顆，原
    雖如同前述均為違禁物，然經鑑驗時均試射擊發，而不具有
    子彈完整結構，失去其效能，堪認現已不具殺傷力，不予諭
    知沒收，公訴意旨認已擊發之子彈2顆亦應沒收，容有誤會
    ，附此敘明。
  ㈢另扣案之非制式子彈1顆，由金屬彈殼組合直徑約8.8mm金屬
    彈頭而成，經試射無法擊發，認不具殺傷力，有上開刑事警
    察局鑑定書可憑（見偵字卷第211頁），既非屬違禁物，且
    無證據可認與被告所涉前開犯行間具有關連性，爰不予宣告
    沒收。
據上論斷，應依刑事訴訟法第368條，判決如主文。
本案經檢察官李叔芬到庭執行職務。
中　　華　　民　　國　 109　　年　　3 　　月　　24　　日
                  刑事第二十庭審判長法　官  王復生
                                    法　官  遲中慧
                                    法　官  陳春秋
以上正本證明與原本無異。
如不服本判決，應於收受送達後20日內向本院提出上訴書狀，其
未敘述上訴之理由者並得於提起上訴後20日內向本院補提理由書
（均須按他造當事人之人數附繕本）「切勿逕送上級法院」。
                                    書記官  周彧亘
中　　華　　民　　國　　109 　年　　3 　　月　　25　　日
附錄本案論罪科刑法條全文
槍砲彈藥刀械管制條例第8條第4項
未經許可，持有、寄藏或意圖販賣而陳列第1項所列槍枝者，
處3年以上10年以下有期徒刑，併科新臺幣7百萬元以下罰金。

槍砲彈藥刀械管制條例第12條第4項
未經許可，持有、寄藏或意圖販賣而陳列子彈者，處 5 年以下
有期徒刑，併科新台幣 300 萬元以下罰金。